【裁判字號】    99,台上,1219
【裁判日期】    990708
【裁判案由】    確認派下權存在
【裁判全文】
最高法院民事裁定            九十九年度台上字第一二一九號
上  訴  人  甲  ○
訴訟代理人  陳文忠律師
            蔡青芬律師
被 上訴 人  寅○○
            乙○○
            丙○○
            丁○○
            天○○
            巳○○
            辰○○
            地○○
            戊○○
            宇○○
            亥○○
            午○○
            未○○
            庚○○
            壬○○
            丑○○
            癸○○
            子○○
            己○○
            辛○○
            卯○○
            酉○○
            申○○
            戌○○
上列當事人間請求確認派下權存在事件，上訴人對於中華民國九
十九年三月三十日台灣高等法院台南分院再審判決（九十八年度
再字第五號），提起上訴，本院裁定如下：
    主  文
上訴駁回。
第三審訴訟費用由上訴人負擔。
    理  由
按上訴第三審法院，非以原判決違背法令為理由，不得為之。又
提起上訴，上訴狀內應記載上訴理由，表明原判決所違背之法令
及其具體內容，暨依訴訟資料合於該違背法令之具體事實，其依
民事訴訟法第四百六十九條之一規定提起上訴者，並應具體敘述
為從事法之續造、確保裁判之一致性或其他所涉及之法律見解具
有原則上重要性之理由。同法第四百六十七條、第四百七十條第
二項定有明文。而依同法第四百六十八條規定，判決不適用法規
或適用不當者，為違背法令；依同法第四百六十九條規定，判決
有該條所列各款情形之一者，為當然違背法令。是當事人提起上
訴，如以同法第四百六十九條所列各款情形為理由時，其上訴狀
或理由書應表明該判決有合於各該條款規定情形之具體內容，及
係依何訴訟資料合於該違背法令之具體事實。如依同法第四百六
十八條規定，以原判決有不適用法規或適用法規不當為理由時，
其上訴狀或理由書應表明該判決所違背之法令條項，或有關判例
、解釋字號，或成文法以外之習慣或法理等及其具體內容，暨係
依何訴訟資料合於該違背法令之具體事實，並具體敘述為從事法
之續造、確保裁判之一致性或其他所涉及之法律見解具有原則上
重要性之理由。上訴狀或理由書如未依上述方法表明，或其所表
明者與上開法條規定不合時，即難認為已合法表明上訴理由，其
上訴自非合法。本件上訴人對於原判決提起上訴，雖以該判決違
背法令為由，惟核其上訴理由狀所載內容，係就原審依職權取捨
證據、認定事實所論斷：按當事人發現未經斟酌之證物或得使用
該證物者，得以再審之訴對於確定終局判決聲明不服。但以如經
斟酌可受較有利益之裁判者為限，民事訴訟法第四百九十六條第
一項第十三款固定有明文。惟所謂當事人發現未經斟酌之證物，
或得使用該證物者，係指前訴訟程序事實審言詞辯論終結前已存
在之證物，因當事人不知有此，或雖知之，而未能使用致未經斟
酌，現始知之，或現始能使用者而言；若在前訴訟程序事實審言
詞辯論終結前已提出之證物，為確定判決所不採；抑若在前訴訟
程序事實審言詞辯論終結前尚未存在之證物，本無所謂發現，均
不得以之為再審事由（最高法院著有二十九年上字第一○○五號
、三十二年上字第一二四七號判例意旨可供參照）。且當事人以
發現未經斟酌之證物，或得使用該證物為再審理由者，以該證物
如經斟酌可受較有利益之裁判者為限。上訴人本於該款規定對於
前訴訟程序台灣高等法院台南分院九十六年度上字第一五號判決
（下稱確定判決）提起再審之訴，經核其提出之證物，或係前訴
訟程序已提出而為確定判決裁判之基礎，或係確定判決言詞辯論
終結後始作成，或縱經斟酌，亦無從變更確定判決所認定「祭祀
公業之派下權取得，原則上以設立人及其繼承人為限，縱係享祀
者之後裔，仍非當然取得派下權。祭祀公業賴文、祭祀公業賴三
合（下稱系爭公業）係由山蓮賴氏第四支子孫共同設立，非上訴
人主張之由山蓮始祖賴友文公之四大房共同設立，縱上訴人之山
蓮第三支祖先為系爭公業之享祀人，上訴人亦非當然為該公業之
派下」等事實，而可受較有利益之裁判，自不得據以提起再審之
訴等情，指摘其為不當；而非表明該判決所違背之法令及其具體
內容，暨依訴訟資料合於該違背法令之具體事實，尤未具體敘述
為從事法之續造、確保裁判之一致性或其他所涉及之法律見解具
有原則上重要性之理由，難認其已合法表明上訴理由。依首揭說
明，應認其上訴為不合法。
據上論結，本件上訴為不合法。依民事訴訟法第四百八十一條、
第四百四十四條第一項、第九十五條、第七十八條，裁定如主文
。
中    華    民    國  九十九  年    七    月    八    日
                      最高法院民事第一庭
                          審判長法官  蕭  亨  國
                                法官  葉  勝  利
                                法官  高  孟  焄
                                法官  許  正  順
                                法官  魏  大  喨
本件正本證明與原本無異
                                      書  記  官
中    華    民    國  九十九  年    七    月   二十   日
                                                     m

司法院資訊處製作；財團法人民間司法改革基金會備份。
